臺灣雲林地方法院刑事裁定　　　　　　　　　　　　　九十一年度聲字第二七七號
　　聲明異議人　乙○○
　　受　刑　人　甲○○
右列聲明異議人因受刑人違反農會法案件，對於台灣雲林地方法院檢察署九十一年度
執字第四五八號執行案件中，檢察官於民國九十年五月一日所為不准易科罰金之執行
命令聲明異議，本院裁定如左：
    主  文
本件異議之聲明駁回。
    理  由
一、按中華民國九十年一月四日修正之刑法第四十一條第一項固規定：「犯最重本刑
    為五年以下有期徒刑之罪，而受六個月以下有期徒刑或拘役之宣告，因身體、教
    育、職業、家庭之關係或其他正當事由，執行顯有困難者，得以一元以上三元以
    下折算一日，易科罰金。但確因不執行所宣告之刑，難收矯正之效，或難以維持
    法秩序者，不在此限」。惟得易科罰金之案件，法院諭知者，僅罰金折算之標準
    而已，至准否易科，乃檢察官指揮執行之職權。其決定應否准予易科罰金時，依
    刑法第四十一條之規定，需就被告之身體、教育、職業或家庭關係，依具體個案
    審查其執行是否顯有困難為其準據，非謂法院之判決一經載有「如易科罰金，以
    三百元折算一日」等字句，即不問受刑人有無「因身體、教育、職業或家庭之關
    係，執行（徒刑）顯有困難」之情事，均應一律准其易科罰金，因之，檢察官對
    於得易科罰金之案件執行之指揮，除審酌有無身體、教育、職業、家庭之關係或
    其他正當事由，而執行顯有困難之情形外；倘確因不執行所宣告之刑，難收矯正
    之效，或難以維持法秩序者，應不許其易科罰金（最高法院九十年台抗字第四三
    一號裁定要旨參照）。而所謂執行顯有困難，乃指由於被告個人之特定關係，若
    執行所宣告之自由刑，除科刑之目的不能達到外，於國家社會或犯罪者個人方面
    尚蒙損失之謂。至於有身罹疾病及須照顧雙親、幼子等因素，尚非當然即屬刑法
    第四十一條所規定之因身體、家庭關係，執行顯有困難，其理甚明。
二、本件聲明異議意旨略以：聲明異議人為受刑人之配偶，受刑人甲○○前經本院以
    九十年度易字第四九四號判決判處有期徒刑四月，如易科罰金，以三百元折算壹
    日確定，案經臺灣雲林地方法院檢察署以九十一年度執字第四五八號執行，惟檢
    察官於民國（下同）九十一年五月一日所為之執行命令，不准受刑人易科罰金而
    發監執行。然受刑人年紀老邁，今年已七十一歲，平時體弱多病，又患有高血壓
    、心臟病宿疾，去年即九十年突然罹患輕度腦中風，並有過敏性鼻炎，藥石不斷
    ，須長期治療，並因上述心臟病數度發作及腦中風、睪丸炎急診在雲林醫院住院
    治療，故因身體罹危險性疾病，恐因執行而不能保全性命，足見受刑人確因身體
    之關係，執行顯有困難，依法得聲請易科罰金，且受刑人在偵查中坦承犯行，態
    度良好，在犯罪後深具悔意，決心改過向上，因而未提出上訴，足證受刑人即希
    望改善選風之意，是檢察官就本案不准易科罰金所為之執行指揮，顯有不當，為
    此對原檢察官之處分聲明異議云云。
三、經查，受刑人所患之高血壓、心臟病已多年，但並非很嚴重的難治病況，主要需
    藥物治療以控制血壓，防止中風及心肌缺氧，當病患心情緊張較易有血壓急速變
    化，如有意識改變或血壓不穩、飲食作息不正常時須給予就醫。另受刑人目前中
    風情況應屬輕微，但仍須注意，因身心受迫時可能產生再中風之機會，其長期治
    療之方式是每天服用降壓劑及抗凝血劑，此有行政院衛生署雲林醫院九十一年五
    月十六日九一雲醫歷字第二三六四號函附卷可稽。又受刑人入監執行之初，經獄
    方先後二次健康檢查之結果，受刑人精神狀態均呈良好，且四肢健全、聽力正常
    ，又自九十年五月一日入監日起迄九十一年五月二十日回函之日止，受刑人尚無
    因病看診之紀錄，此亦有臺灣雲林第二監獄九十一年五月二十日雲二監境衛字第
    ○九一二○一九號函在卷可參，是受刑人所患之高血壓、心臟病既屬慢性病，只
    要按日服用藥物即可予以控制，並無立即急迫就醫之情事，且受刑人目前在監執
    行中亦無因病就診之紀錄，尚無事實足認受刑人有何因入監執行致身心改變因而
    使病情惡化或加重之現象；再依監獄行刑法第五十八條第一項規定，受刑人現罹
    疾病，在監內不能為適當之醫治者，得斟酌情形報請監督機關許可保外醫治或移
    送病監或醫院，則聲明人縱罹疾病，亦無不適在監執行之情形。再者，本件執行
    檢察官係以受刑人「受賄退選，敗壞選風，如不執行宣告之刑，難收矯正之效及
    難以維持善良選舉風氣」為由，未准予受刑人易科罰金之聲請，業經本院調閱台
    灣雲林地方法院檢察署九十一年度執字第四五八號執行案卷核閱無訛，而核被告
    甲○○於上開案件審理之初，即對承審法官再三強調是被另外二被告所詐騙，而
    對違犯法律之事如此不在意，足見被告對於在選舉中手上的政治實力當成商品交
    易，並不以為恥，而買賣權位，以爭得更多的生存資源才是被告深信的道理，此
    等錯誤觀念應係長久以來受惡劣選風所影響，且已深植人心，是為修正上開不良
    觀念及宣示清白選舉對人民利益之重要性，被告所宣告之刑確有執行之必要，是
    檢察官以不執行所宣告之刑難以維持法秩序，未准予易科罰金，並無不當，遑論
    本件受刑人並無刑法第四十一條所定執行困難之原因存在，故本件聲明異議人以
    身體關係認受刑人服刑顯有困難為由，認檢察官執行指揮不當而聲明異議，尚難
    認有理由，其聲明異議，應予駁回，爰依刑事訴訟法第四百八十六條，裁定如主
    文。
中      華      民      國      九十一      年      六      月    四    日
                                        臺灣雲林地方法院刑事第二庭
                                            法  官  趙  思  芸
右正本證明與原本無異。
如不服本裁定，應於裁定送達後五日內向本院提出抗告狀。
                                            書記官  王  淑  美
中      華      民      國      九十一      年      六      月    四    日
